臺灣基隆地方法院交通事件裁定　　　　 96年度交聲字第190號
原處分機關　　交通部公路總局臺北區監理所基隆監理站
異　議　人
即受處分人　　甲○○
上列異議人因違反道路交通管理處罰條例案件，對於交通部公路
總局臺北區監理所基隆監理站96年6 月21日所為之處分（原處分
案號：基監字第裁42-Z00000000號），聲明異議，本院裁定如下
：
    主  文
異議駁回
    理  由
一、原處分意旨略以：受處分人即異議人（下稱異議人）甲○○
    駕駛潘麗萍所有車牌號碼2A-1618 號自小客車，於民國（下
    同）96年5月9日1時2分，在國道三號北上車道15公里處，行
    車限速90公里之路段，經警員測速以時速108 公里之速度超
    速行駛，超速18公里為內政部警政署國道公路警察局第九分
    隊警員（原舉發單位）以異議人所有之上揭車輛有違反道路
    交通管理處罰條例（下稱同條例）第33條1項第1款規定之行
    為而當場攔停掣單舉發。後異議人不服舉發，向原處分機關
    提出申訴，經原處分機關函請舉發單位調查結果，仍認異議
    人確有「汽車駕駛人行車速度，超過規定之最高速限18公里
    」之違規行為，於96年6 月21日爰依道路交通管理處罰條例
    第33條第1項第1款、第63條第1項第1款及違反道路交通管理
    事件統一裁罰基準及處理細則第43、第44及第67條之規定，
    裁處罰鍰新臺幣（下同）3,000元並記違規點數1點，於法應
    無不合等語。
二、異議意旨略以：伊於民國96年5月9日1時2分許，駕駛車號2A
    -1618 號自小客車行經國道三號北上車道15公里處，因超速
    違規為舉發單位員警當場掣單舉發。又本案執法舉發單位係
    以手持式雷達測速系統採證，該等設備既屬於非固定式科學
    儀器取得證據，當依法令規定：「對於違規超速行為，採用
    固定或非固定式科學儀器取得證據資料證明者，........，
    於高速公路、快速公路需至少於300 公尺前，明顯標示之」
    執行舉發案件，惟執法單位卻未依上述法令規定執法，明顯
    屬違法採證舉發，而認原處分單位裁決處分不當，請求撤銷
    罰單云云。
三、按汽車行駛高速公路及快速公路，應依速限標誌指示，高速
    公路及快速公路交通管制規則第5 條第1 項定有明文。又行
    車速度，依速限標誌或標線之規定；駕駛人駕駛車輛或行人
    在道路上，應遵守道路交通標誌、標線、號誌之指示、警告
    、禁制規定，並服從執行交通勤務之警察或依法令執行指揮
    交通及交通稽查任務人員之指揮。再汽車行駛於高速公路、
    快速公路或設站管制之道路，不遵使用限制、禁止、行車管
    制及管理事項之管制規則而有行車速度超過規定之最高速限
    或低於規定之最低速限者，處汽車駕駛人新臺幣3,000 元以
    上6,000 元以下罰鍰，道路交通安全規則第93條第1 項前段
    、道路交通管理處罰條例（下稱同條例）第4 條、第33條第
    1 項第1 款亦分別定有明文；再汽車駕駛人，有違反道路交
    通管理處罰條例第33條第1 項之情形者，除應依該條所規定
    之罰鍰處罰外，並予記違規點數1 點，同條例第63條第1 項
    第1 款亦揭諸甚明。
四、經查：
(一)、異議人於上揭時間、地點，駕駛車主潘麗萍所有之車號2A-1
    618 自小客車行車速限為時速90公里之路段，經舉發單位以
    手持係雷射儀器在測距297公尺下偵測以時速108里之速度超
    速行駛，超速18公里之情，有內政部警政署國道公路警察局
    第九警察隊於96年5月9日掣發公局警交字第700000000 號舉
    發違反道路交通管理事件通知單影本1 紙附卷可考，且異議
    人就上揭違規超速情事亦未生有爭執，故自堪信為真實。
(二)、另異議人於異議狀中辯稱：依據道路交通處罰條例第7之2條
    內所定，... 對於違規超速行為，採用固定式或非固定式科
    學儀器取得證據資料者，於一般道路須至少於100 公尺，於
    高速公路、快速道路須至少於300 公尺前明顯標示之。惟伊
    查該舉發通知書所列違規地點為國道三號北上車道15公里處
    ，惟所設立之標示牌係立於約於國到三號北上車道15.293處
    ，距離293 公尺。與上述法規不符，且上揭規定非關攔停舉
    發或逕行舉發之違規行為，故如此違背法令所開立之通知書
    ，係屬違法採證之，自不得為裁罰依據」且異議人並檢附國
    道三號北上車道約15.3公里處所設立之標示牌位置現場照片
    1 幀為證。惟查駕駛人應遵循各道路交通標線、標誌或號誌
    之指示行車，又道路交通管理處罰條例第7之2條汽車駕駛人
    之行為，經以科學儀器取得證據資料證明其行為違規，當場
    不能或不宜攔截製單舉發，得「逕行舉發」者，科學儀器應
    採固定式，並定期於網站公布其設置地點。但汽車駕駛人之
    行為，係行車速度超過規定之最高速限或低於規定之最低速
    限情形者，不在此限。又以採用固定或非固定式科學儀器取
    得證據資料證明者，於一般道路須至少於100 公尺前，於高
    速公路、快速公路須至少於300 公尺前，明顯標示之，道路
    交通管理處罰條例第7之2條第1項第7款、第2項第9款、第3
    項固分別定有明文，復以91年6月7日增訂理由中揭示：「現
    行違反道路交通管理事件統一裁罰標準及處理細則第二十三
    條得逕行舉發之規定，因影響人民權利義務，為符合法律保
    留之精神，爰酌予修正增訂於本條。」，故該規定係針對逕
    行舉發之取締手段加以規範，而不及於現場攔停舉發之取締
    手段，其理甚明。本件原舉發機關於96年6月9日公警九交字
    第0960970903號函覆交通部公路總局臺北區監理所基隆監理
    站函中說明本件係現場攔停舉發案件，非以科學儀器取得違
    規證據之逕行舉發案件，再原舉發機關於96年5月9日掣發公
    警局交字第700000000 號舉發違反道路交通管理事件通知單
    影本中異議人亦簽名其中，且異議人對此亦無爭執，故本件
    原舉發單位之取締手段係屬當場攔停舉發，足堪認定。從而
    本件原舉發機關就交通違規事件進行舉發時，自非如異議人
    於異議狀中所稱須於國道三號北上車道15.3公里處設立明顯
    標示之必要。綜上所述，異議自無理由，應予駁回。
五、據上論斷，爰依道路交通案件處理辦法第19條裁定如主文。
中　　華　　民　　國　　96　　年　　9 　　月　　17　　日
                  交通法庭法  官  齊  潔
以上正本證明與原本無異。
對於本件裁定如有不服，應於送達後5日內， 向本院提出抗告書
狀，敘述抗告之理由，抗告於臺灣高等法院。
中　　華　　民　　國　　96　　年　　9 　　月　　17　　日
                          書記官  王月娥
